ACORDAO-COMPLETO-2516924

ACÓRDÃO 2677/2021 ATA 44/2021 - PLENÁRIO

VISTOS, relatados e discutidos estes autos de solicitação do Congresso Nacional, por meio da qual a Comissão de Fiscalização Financeira e Controle da Câmara dos Deputados (CFFC/CD) encaminha a solicitação de fiscalização PFC 43/2021, envolvendo possíveis irregularidades na aplicação de recursos do Sistema Único de Saúde (SUS) destinados ao combate à Covid-19.
ACORDAM os ministros do Tribunal de Contas da União, reunidos em sessão do Plenário, ante as razões expostas pelo relator:
9.1. conhecer da presente solicitação do Congresso Nacional, por preencher os requisitos de admissibilidade previstos no art. 232, III, do RI/TCU e no art. 4º, I, "b", da Resolução TCU 215/2008;
9.2. fixar o prazo de 180 (cento e oitenta dias) para o atendimento da presente SCN, nos termos do estabelecido nos arts. 14, I, e 15, II, da Resolução TCU 215/2008, contados na forma fixada pelo art. 15, § 1º, da citada resolução;
9.3. estender, por força do art. 14, III, da Resolução-TCU 215/2008, os atributos definidos no art. 5º da referida resolução aos TC Processo 016.873/2020-3, Processo 047.592/2020-6, Processo 034.024/2020-4, Processo 022.079/2021-1 e Processo 022.066/2021-7, entre os quais a natureza urgente e a tramitação preferencial, uma vez reconhecida a conexão dos respectivos objetos com o da presente Solicitação;
9.4. registrar, nos TC Processo 016.873/2020-3, Processo 047.592/2020-6, Processo 034.024/2020-4, Processo 022.079/2021-1 e Processo 022.066/2021-7, que os mencionados processos são conexos a este, motivo pelo qual se faz necessário juntar à presente SCN cópia das deliberações que vierem a ser proferidas naqueles autos e das peças processuais adicionais consideradas necessárias para o complemento do envio de informações à Comissão de Fiscalização Financeira e Controle da Câmara dos Deputados, em sintonia com o parágrafo único do art. 13 da Resolução TCU 215/2008, com vistas ao atendimento à Solicitação;
9.5. autorizar a autuação de processo de fiscalização do tipo acompanhamento, para que nele sejam processadas as medidas necessárias para responder às solicitações objeto do presente processo, com o escopo sugerido nos parágrafos 31 e 32 da instrução à peça 10 dos presentes autos;
9.6. autorizar a realização das medidas preliminares sugeridas pela SecexDefesa na instrução que integra a peça 10;
9.7. enviar cópia desta deliberação à Presidência da Comissão de Fiscalização Financeira e Controle da Câmara dos Deputados (CFFC/CD) .

Solicitação do Congresso Nacional em que se requer a realização de fiscalização acerca de possíveis irregularidades na aplicação de recursos do Sistema Único de Saúde destinados ao combate à Covid-19.

Ministério da Defesa; Ministério da Saúde.

3. Interessado: Comissão de Fiscalização Financeira e Controle da Câmara dos Deputados.

13.1. Ministros presentes: Bruno Dantas (na Presidência), Walton Alencar Rodrigues, Benjamin Zymler, Augusto Nardes, Raimundo Carreiro e Jorge Oliveira.
13.2. Ministros-Substitutos convocados: André Luís de Carvalho e Weder de Oliveira (Relator).

WEDER DE OLIVEIRA

Trata-se de solicitação do Congresso Nacional[footnoteRef:2], por meio da qual a Comissão de Fiscalização Financeira e Controle da Câmara dos Deputados (CFFC/CD) , por provocação dos Srs. deputados federais Kim Kataguiri e Elias Vaz, encaminha a solicitação de fiscalização PFC 43/2021[footnoteRef:3], envolvendo os atos de gestão do Ministério da Saúde com relação ao repasse de recursos destinados ao Sistema Único de Saúde (SUS) para combate à pandemia da Covid-19 ao Ministério da Defesa, para a realização de gastos militares não relacionados à contenção do coronavírus. [2:  Ofício 256/2021/CFFC-P (peça 1) .]  [3:  Peças 2-3.] 
Reproduzo, a seguir, com ajustes de forma, a instrução produzida pela Secretaria de Controle Externo da Defesa Nacional e da Segurança Pública (SecexDefesa) [footnoteRef:4]: [4:  Peças 10-12.] 
" (...) 
HISTÓRICO
3.  Em 22/9/2021, a presidência deste Tribunal, mediante o Aviso 1500 - GP/TCU (peça 5) , registrou o recebimento do Ofício 256/2021/CFFC-P, que encaminhou a Proposta de Fiscalização e Controle (PFC) 43/2021 (peça 2) . Ademais, informou ao presidente da CFFC/CD que o referido expediente, autuado neste Tribunal como processo TC-Processo 039.513/2021-1, estava sendo tratado com a devida urgência e tramitação preferencial, consoante o disposto no art. 5º, I, da Resolução-TCU 215/2008. 
4.  Na mesma data, por meio de Despacho (peça 6) , a presidente desta Corte de Contas encaminhou os autos à Segecex para adoção das providências pertinentes, com a devida urgência que o caso requer. 
5.  Em 4/10/2021, o Secretário-Geral de Controle Externo deste tribunal, também por Despacho à peça 7, enviou o processo a esta Unidade Técnica para exame e adoção das providências pertinentes, observadas algumas recomendações da Resolução-TCU 215/2008, listadas no despacho.  
EXAME DE ADMISSIBILIDADE
6.  Os arts. 4º, I, da Resolução TCU 215/2008 e 232, III, do Regimento Interno do TCU, conferem legitimidade ao presidente de comissões técnicas ou de inquérito, quando por elas aprovada a solicitação, para solicitar a prestação de informações e a realização de auditorias e inspeções ao Tribunal de Contas da União.
7.  O objeto da demanda da Comissão de Fiscalização Financeira e Controle da Câmara dos Deputados diz respeito a despesas realizadas com recursos federais, atraindo a competência do Tribunal de Contas da União nos termos do art. 71 da Constituição Federal. Assim, legítima a autoridade solicitante e reconhecida a competência fiscalizatória desta Corte de Contas, cabe o conhecimento do expediente como Solicitação do Congresso Nacional (SCN) .
EXAME TÉCNICO
8.  Preliminarmente, cabe aqui mencionar as recomendações (peça 7) da Segecex quanto ao atendimento à Resolução-TCU 215/2008, que devem ser observadas nos autos: 
a) proceder a identificação do relator e comunicar-lhe a existência do processo, a fim de atender o inciso I do art. 9º; 
b) nos casos de processos com o mesmo objeto, mas de relatoria diversa, propor ao relator a requisição de cópia das peças processuais necessárias ao atendimento do pedido, para serem juntadas ao processo de solicitação, conforme determina o art. 13;
c) quando da elaboração da proposta de encaminhamento, mencionar a comissão, o número do requerimento e o parlamentar interessado, bem como alertar o relator quanto à existência de processos em tramitação que tenham conexão parcial ou integral dos objetos com o da solicitação, para as providências previstas no art. 14, III.
9.  Da proposta de fiscalização e controle consta relatório prévio (peça 2) , que fundamenta a solicitação de ação de fiscalização por parte deste Tribunal. Desse relatório, cabe destacar os seguintes pontos, bem como as questões que devem ser respondidos pela ação fiscalizatória.  
Oportunidade e conveniência da PFC 43/2021
10.  Conforme exposto pelo autor (peça 2, p. 3-4) : 
'No dia 06/07/2021, o veículo O Globo publicou matéria que relatava que verba destinada ao SUS para o combate a pandemia estaria sendo destinada para o Ministério da Defesa para aplicações desconexas ao controle da pandemia do Coronavírus.
Além do mais, estes gastos estariam sendo muito superiores aos registrados no ano de 2020, cerca de 13 vezes mais.
O levantamento foi encomendado pela CPI do Covid e demonstrou que, dos recursos enviados ao SUS, parte destes que foi destinada ao Ministério da Defesa foi encaminhada para 184 unidades militares não relacionadas a hospitais.'
11.  Da mencionada reportagem do jornal, o solicitante destacou os seguintes trechos (peça 2, p. 4-5) :
'O dinheiro extra que o governo destinou para o Sistema Único de Saúde combater a emergência da Covid-19 vem sendo usado para atender a gastos de rotina que nada têm a ver com a pandemia. Entre essas aplicações não relacionadas ao coronavírus, estão gastos militares, que se multiplicaram por 13 de 2020 para 2021.
Uma parte dessa verba extra - mais exatamente R$ 72 bilhões - deveria ir só para o SUS. Mas R$ 140 milhões foram parar no Ministério da Defesa, sem qualquer justificativa. Pode parecer pouco, mas a pasta é a que mais recursos do SUS para gastos com outras despesas que não saúde. A segunda é a Secretaria de Aviação Civil, com R$ 80 milhões
E quase tudo o que foi parar na Defesa - R$ 130 milhões - foi empenhado neste ano para irrigar 184 unidades militares que nada têm a ver com hospitais. E ainda que fossem, não seria o caso de receberem verba do SUS, uma vez que a rede de saúde das Forças Armadas não integra o sistema único, nem aceitou tratar de doentes civis da Covid-19.
O levantamento realizado por Élida Graziane mostra que recursos foram repassados, prioritariamente, para as comissões aeronáuticas brasileiras em Washington (R$ 55 milhões) e na Europa (R$ 7,8 mihões) , para a Comissão do Exército Brasileiro em Washington (R$ 3,113 milhões) e para o Arsenal de Marinha do Rio de Janeiro (R$ 1,067 milhão) .
Tem mais. O Ministério da Defesa também levou uma parte do dinheiro que não era destinado ao SUS, mas também deveria servir para o combate à pandemia, o chamado Orçamento de Guerra. 
E mais uma vez, usou para despesas de rotina, sem relação direta com a Covid19 - como a compra de veículos de tração mecânica (R$ 22 milhões) ou uniformes (R$ 1,2 milhão) . 
Tudo por conta dos créditos extraordinários, como se fosse resposta sanitária à pandemia. Até material esportivo, veterinário e roupas de camas foram comprados com o dinheiro da doença.
Agora em 2021, diz ela, os créditos extraordinários estão sendo usados para cobrir despesas usuais e previsíveis, operando como 'cheques em branco'. 
Dessa forma, configuram ainda outra irregularidade importante. A regra prevê que, por serem extraordinários e emergenciais, os recursos da pandemia não entram no cálculo do teto de gastos. Só que os gastos encontrados pela procuradora de contas não são nada emergenciais e muito menos extraordinários.'
12.  A partir dessas informações, o parlamentar afirma que a reportagem denuncia irregularidades na execução direta de recursos consignados ao Ministério da Defesa por meio de créditos extraordinários destinados ao enfrentamento da pandemia de covid-19; e na execução descentralizada, também pelo Ministério da Defesa, de recursos destinados ao Sistema Único de Saúde.  Em relação à execução direta, informa o parlamentar que, em consulta realizada ao Sistema Integrado de Planejamento e Orçamento (SIOP) , com dados de fechamento do SIAFI de 30/8/2021, vê-se que foram empenhados valores da ordem de R$ 512,24 milhões, sendo: R$ 8,76 milhões pela MP 921/2020; 213,60 milhões pela MP 929/2020; 288,86 milhões pela MP 985/2020; e, por último, 1,01 milhão pela MP 1054/2021 (peça 2, p. 5-6) . 
13.  No caso da execução descentralizada, afirma o autor que, em consulta ao Fundo Nacional da Saúde (FNS) , verifica-se que dez termos de execução descentralizada (TED) foram celebrados desde 2017 entre o FNS e o Ministério da Defesa, alcançando o valor aproximado de R$ 207 milhões, sendo o mais recente o TED 2/2021, no valor de R$ 95 milhões, para fortalecimento do Sistema Único da Saúde, cujo objeto foi para o apoio das forças armadas ao plano nacional de imunização contra a Covid-19, conforme especificações e objetivos do plano de trabalho firmado entre as partes, que é parte integrante do referido TED (peça 2, p. 8) . 
14.  Ainda consta desse relatório (peça 2, p. 9) que, em consulta ao Tesouro Gerencial, de 2/9/2021, foi constatado que, entre 2020 e 2021, foram empenhados pelo Ministério da Defesa dotações do Ministério da Saúde no valor de R$ 145,11 milhões, montante esse distribuído entre 193 unidades gestoras do MD (peça 2, p. 9) . 
15.  Na Tabela 4 e 6 da referida proposta (peça 2, p. 9-11) , consta a distribuição de 145,1 milhões de TEDs pelas unidades gestoras do MD, entre 2020 e 2021, e os favorecidos das notas de empenho emitidas pelo MD para esses recursos, entre os quais chama atenção os valores repassados para as Comissões Aeronáuticas Brasileiras em Washington e na Europa, além do montante despendido com empresas pertencentes à indústria aeronáutica. Argumenta o autor que se faz necessária a demonstração de que tais despesas têm relação com o enfrentamento à pandemia de covid-19.
16.  Finaliza o solicitante afirmando que, levando-se em consideração a atualidade, a materialidade e a abrangência dos fatos descritos, considera oportuna e conveniente a implementação da presente proposta de fiscalização. 
17.  Nesse sentido, solicita a este Tribunal que adote os métodos pertinentes para examinar a regularidade: 
a) dos atos de gestão do Ministério da Saúde com relação à execução descentralizada, pelo Ministério da Defesa, de recursos destinados ao Sistema Único de Saúde para combate a pandemia de covid-19; 
b) da aplicação dos recursos destinados ao enfrentamento da pandemia pelo Ministério da Defesa com origem nas MPs nº 921/2020, nº 929/2020, nº 985/2020 e nº 1.054/2021; 
c) da aplicação dos recursos destinados ao enfrentamento da pandemia consignados ao Sistema Único de Saúde e executados de forma descentralizada por meio da celebração de Termos de Execução Descentralizada de Recursos entre a União, por intermédio do Ministério da Saúde, e o Ministério da Defesa, em especial o TED nº 2/2021;
18.  Para isso, o autor requer que este Tribunal avalie os seguintes tópicos, sem prejuízo de outros que considerar relevantes para a fiscalização: 
a) em que medida as despesas efetuadas contribuíram para o enfrentamento da pandemia de covid-19 no Brasil; 
b) regularidade dos atos de gestão do Ministério da Saúde na celebração do Termo de Execução Descentralizada de Recursos; 
c) acompanhamento, pelo Ministério da Saúde, da execução do TED nº 2/2021 em termos de cumprimento do objeto; 
d) regularidade do processo de execução, pelo Ministério da Defesa, das despesas próprias e descentralizadas, em especial o respeito aos princípios da licitação pública; 
e) avaliação da qualidade do gasto e dos resultados da execução das despesas pelo Ministério da Defesa; 
f) qual o produto ou serviço entregue pelas Unidades Gestoras do Ministério da Defesa que executaram despesas de forma descentralizada, em especial: Comissão Aeronáutica Brasileira em Washington; Centro de Aquisições Específicas; Comissão Aeronáutica Brasileira na Europa; Centro de Obtenção da Marinha no R.J.; Comando Logístico; Comissão do Exército Brasileiro Em Washington; Arsenal de Marinha do Rio De Janeiro. 
Análise
19.  No âmbito deste Tribunal, as Solicitações do Congresso Nacional são tratadas segundo as orientações contidas na Resolução TCU 215/2008. Nos termos dessa Resolução (arts. 5º e 15) , o processo de solicitação do Congresso Nacional tem natureza urgente e tramitação preferencial e deverá ser integralmente atendido em até 180 dias, prorrogável uma única vez por até metade do prazo inicialmente fixado, quando se tratar de solicitação de fiscalização, salvo se prazo distinto houver sido fixado pelo colegiado solicitante ou sido acordado na forma do art. 12 do normativo.
20.  Preliminarmente, verifica-se não haver ainda Relator designado no Tribunal para este processo. Nesse caso, em regra, conforme o art. 10 da Resolução-TCU 215/2008, o relator do processo de SCN seria o relator da lista de unidades jurisdicionadas em que se inclua o órgão ou entidade de que trata a solicitação. 
21.  Todavia, essa SCN envolve duas Unidades Jurisdicionadas (Ministérios da Defesa e da Saúde) , o que implica em conflito de competência entre os relatores Vital do Rego e Weder de Oliveira (LUJs 3 e 11) . Para saneamento desse conflito, reza o art. 34 da Resolução-TCU 175/2005 que os autos devem ser remetidos à Secretaria das Sessões para a realização de sorteio entre esses dois relatores.   
22.  Ainda, segundo o art. 13 da Resolução-TCU 215/2008, caso o objeto envolva processos em tramitação no Tribunal de responsabilidade de relatores diferentes, o relator da SCN, por proposta de unidade técnica, deve informar esse fato aos demais relatores; os quais, ao submeterem os processos conexos ao Plenário para julgamento do mérito, devem propor o encaminhamento ao relator do processo de Solicitação do Congresso Nacional de cópia do acórdão proferido, do relatório e do voto que o fundamentaram e das peças processuais consideradas necessárias ao atendimento da solicitação do Congresso Nacional.
23.  Nesse sentido, buscou-se identificar quais seriam os processos conexos em tramitação nesta Corte de Contas que envolvem o mesmo objeto desta SCN para que fosse realizada proposta de informar aos demais relatores da existência de SCN que contempla esses processos. 
24.  Para isso, a SecexDefesa enviou e-mails à Secretaria de Controle Externo de Aquisições Logísticas (Selog) e à Secretaria de Macroavaliação Governamental (Semag) para coletar informações referentes a processos em tramitação nessas unidades com relação de conexão com esta SCN; bem como solicitou acesso a todos eles, tanto os processos encerrados quanto os abertos. 
Processos conexos a esta SCN com o mesmo objeto
25.  Mediante resposta aos e-mails encaminhados, as referidas secretarias deste Tribunal prestaram as seguintes informações (peças 8 e 9) . 
Unidade Técnica: Semag
	Processo 
	Relator
	Estado
	Situação 
	Acórdão/encaminhamento

	TC Processo 016.873/2020-3 (Acompanhamento - alterações de regras orçamentárias e impactos fiscais das medidas de enfrentamento à Covid-19) 
	Bruno Dantas
	Aberto
	Aguardando pronunciamento do relator
	Prestar informação à comissão à Comissão Mista de Planos, Orçamentos Públicos e Fiscalização; e restituir os autos à Semag para prosseguimento do feito

	TC Processo 047.592/2020-6 (Acompanhamento - Restos a pagar oriundos de créditos extraordinários do 'Orçamento de Guerra' (EC 106/2020) 
	Bruno Dantas
	Aberto 
	Em instrução
	Diligência

Unidade Técnica: Selog
	Processo 
	Relator
	Estado
	Situação 
	Acórdão/encaminhamento

	TC Processo 033.108/2020-0 (Representação para apurar superfaturamento licitação 268/2020, Contrato 12/2020 - Hospital Forças Armadas
	Jorge Oliveira
	Encerrado
	Arquivado
	Acórdão 5638/2021-TCU-ª Câmara - improcedente

	TC Processo 024.061/2020-4 (Representação - licitação 08/2020- aquisição de ventiladores pulmonares
	Jorge Oliveira
	Encerrado 
	Arquivado
	Acórdão 2971/2020-TCU-Plenário - procedente - determinar ao Hospital de Guarnição de Porto Velho para anular o Pregão Eletrônico para Registro de Preços 8/2020

	TC Processo 000.090/2021-2 (Monitoramento das determinações e/ou recomendações feitas a (ao) hospital de guarnição de porto velho, por meio do Acórdão 2971/2020-TCU-Plenário, no âmbito do processo Processo 024.061/2020-4
	Jorge Oliveira
	Encerrado
	Apensado
	Acórdão 298/2021-TCU-Plenário - considerar atendidas as medidas determinadas no item 9.2 do Acórdão 2971/2020-TCU-Plenário

	TC Processo 022.066/2021-7 (Representação da Selog acerca de possíveis irregularidades no âmbito do Pregão Eletrônico 11/2021 conduzido pelo Comando Militar da Amazônia (CMA) , para aquisição de material de consumo e permanente, em apoio ao programa nacional de imunização (PNI) ;
	Vital do Rêgo
	Aberto
	Em comunicação 
	Acórdão 1891/2021-TCU-Plenário
- referendar a medida cautelar concedida em 3/8/2021; 
- restituir o processo à Selog para adoção das medidas pertinentes

	TC Processo 033.115/2020-6 (Representação - possível superfaturamento na aquisição de 4.815 unidades de vestuário de proteção pelo Hospital Militar de área de São Paulo
	Jorge Oliveira
	Encerrado
	Arquivado
	Acórdão 9695/2021-TCU-ª Câmara - improcedente

	TC Processo 022.079/2021-1 (Representação acerca de possíveis irregularidades ocorridas no Pregão Eletrônico 4/2021 do 72º Batalhão de Infantaria Motorizado.
	Vital do Rêgo
	Aberto
	Em comunicação 
	Encaminhamento de medidas saneadoras

	TC Processo 034.024/2020-4 (Representação acerca da Licitação 26/2020 - Contratação Emergencial de serviços de locação de mobiliário hospitalar e administrativo do 6º Batalhão de Engenharia de Construção
	Jorge Oliveira
	Aberto
	Em comunicação
	Encaminhamento de medidas saneadoras

26.  Deve ser destacado que, conforme a Resolução-TCU 215/2008, o prazo para informar o Congresso do resultado das avaliações realizadas é de 180 dias a partir da autuação do processo, que ocorreu em 20/9/2021. E, desse modo, os processos da Selog e Semag listados acima e que estejam tratando, ainda que parcialmente, da temática objeto da SCN, deverão ter tratamento prioritário pelo TCU, conforme previsão do art. 14, III, da Resolução 215/2008, o que deverá ocorrer por meio de informação do relator da SCN aos relatores dos processos conexos, para não prejudicar o prazo de resposta ao congresso.
27.  Dessa forma, diante da existência desses processos conexos a esta SCN, sugere-se avisar aos referidos relatores desses processos que, ao submetê-los ao Plenário, para julgamento de mérito, devem propor o encaminhamento ao Relator deste processo de solicitação do Congresso Nacional de cópia do acórdão proferido, do relatório e do voto que o fundamentaram e das peças processuais consideradas necessárias ao atendimento da solicitação do Congresso Nacional. 
28.  Ainda é conexo ao objeto desta SCN o processo de Acompanhamento das ações de enfrentamento à Covid-19 a cargo do Ministério da Defesa e dos Comandos Militares (TC Processo 018.916/2020-1 - da relatoria do ministro Augusto Sherman) , de responsabilidade desta Unidade Técnica, e que compreende a avaliação do planejamento realizado e do desempenho verificado e a regularidade das aquisições resultantes da aplicação dos recursos da ação 21C0 - Enfrentamento da Emergência de Saúde Pública de Importância Internacional Decorrente do Coronavírus - no que se refere à conformidade com a finalidade estabelecida, outras ações orçamentárias que tenham relação direta com o enfrentamento da Covid-9, além das iniciativas, do MD e dos Comandos Militares, de apoio logístico, no enfrentamento à pandemia, como suporte à atuação dos entes federados. Tal processo se encontra em aberto, com proposta de mérito, aguardando pronunciamento no gabinete do ministro relator. 
29.  A propósito, cabe destacar que no processo de acompanhamento supra realizou-se avaliação da regularidade, no que se refere exclusivamente a eventuais desvios de finalidade, da aplicação de parte dos recursos destinados diretamente ao Ministério da Defesa por meio das Medidas provisórias nº 921/2020, nº 929/2020 e nº 985/2020. Essa limitação da avaliação foi objeto de acerto com a Selog, que ficou com o encargo de realizar o acompanhamento do uso dos recursos quanto à regularidade da licitação e da gestão contratual.
30.  A apuração realizada baseou-se em técnica de cruzamento de dados extraídos de sistemas de gestão e controle da despesa pública para se identificar de forma mais detalhada possível o objeto do gasto e abarcou todos os recursos empenhados até 31/7/2020, não incluindo a avaliação de recursos recebidos do Ministério da Saúde por meio de TED. Há relatório conclusivo desta unidade técnica quanto à existência de desvios de finalidade juntado à peça 324 do TC Processo 018.916/2020-1 em 27/5/2021.
31.  Diante disso, sugere-se que a continuidade do acompanhamento iniciado por esta secretaria no âmbito do TC Processo 018.916/2020-1 ocorra em processo específico de fiscalização do tipo acompanhamento, a ser autuado por esta Secretaria para examinar tanto a regularidade das ações a cargo do Ministério da Saúde, correlacionadas com os itens de avaliação descritos nas alíneas 'b' e 'c' do parágrafo 18 desta instrução, quanto a regularidade das ações do Ministério da Defesa correlacionadas com os itens de avaliação 'a', 'd', 'e' e 'f'.
32.  Quanto ao escopo da avaliação de regularidade da aplicação dos recursos a ser realizada por esta secretaria, propõe-se que continue adstrito a eventuais desvios de finalidade, vez que coube à Selog avaliar a regularidade dos processos licitatórios e dos contratos celebrados com recursos para o enfrentamento à Covid-19. Assim, o resultado dos processos autuados pela Selog e listados na tabela do parágrafo 25, bem como de outros que vierem a ser autuados, será encaminhado como parte da resposta ao item de avaliação descrito na alínea 'd' do parágrafo 18 desta instrução.
33.  Ademais, considerando que parte da avaliação requerida na solicitação do Congresso Nacional encontra-se realizada e documentada no TC Processo 018.916/2020-1, propor-se-á, nos termos do art. 13 da Resolução-TCU 215/2008, que seja requisitada ao relator do aludido processo cópia da integralidade de suas peças para juntada a estes autos, bem como que seja requisitado aos ministros relatores dos processos listados nas tabelas do parágrafos 25 desta instrução a concessão de cópias das peças que a SecexDefesa entender pertinentes para atender ao pedido objeto deste processo.
34.  Conforme a PFC 43/2021, requer-se que este Tribunal examine a regularidade dos atos de gestão do Ministério da Saúde com relação à execução descentralizada do TED 2/2021, pelo Ministério da Defesa; bem como a aplicação desses recursos. E ainda a aplicação dos recursos destinados ao enfrentamento da pandemia pelo Ministério da Defesa com origem nas MPs nº 921/2020, nº 929/2020, nº 985/2020 e nº 1.054/2021. 
35.  Dessa forma, será necessário diligenciar os Ministérios da Defesa e da Saúde para a obtenção de informações relativas ao TED 2/2021, celebrado entre as partes, tais como: documentos produzidos pelo MD para fundamentar os valores descentralizados;; relatórios parciais de despesas executadas e medidas de controle adotadas pelas forças armadas para garantir a regularidade de sua aplicação; e ações orçamentárias utilizadas para os casos de ressarcimentos de valores; conforme especificado na proposta de encaminhamento. 
36.  Ainda deve ser destacado ao Relator do processo que, com base em levantamento a ser realizado nos sistemas informatizados de gestão e controle da despesa pública a que este tribunal tem acesso, será realizado levantamento de todos os objetos de gastos realizados com recursos de enfrentamento à Covid e sugerida a solicitação de esclarecimentos por meio de diligência junto aos órgãos envolvidos a respeito da compatibilidade das despesas realizadas com as ações de  enfrentamento à Covid-19, adotando-se para isso a mesma metodologia do processo de acompanhamento Covid-19 do ministro relator Augusto Sherman.  
CONCLUSÃO
37.  Cuida esta SCN de solicitação de fiscalização oriunda de comissão do Congresso Nacional para examinar a regularidade dos atos de gestão do Ministério da Saúde com relação à execução descentralizada, pelo Ministério da Defesa, de recursos destinados ao Sistema Único de Saúde para combate a pandemia de covid-19; da aplicação dos recursos destinados ao enfrentamento da pandemia pelo Ministério da Defesa com origem nas MPs nº 921/2020, nº 929/2020, nº 985/2020 e nº 1.054/2021; e da aplicação dos recursos destinados ao enfrentamento da pandemia consignados ao Sistema Único de Saúde e executados de forma descentralizada por meio da celebração de Termos de Execução Descentralizada de Recursos entre a União, por intermédio do Ministério da Saúde, e o Ministério da Defesa, em especial o TED nº 2/2021. 
38.  Preliminarmente, observou-se ainda não haver relator designado neste processo, sendo sugerido o seu sorteio. 
39.  Ademais, verificou-se haver outros processos no âmbito deste Tribunal tratando do mesmo objeto, sendo necessário propor ao relator a ser sorteado desta SCN comunicar aos relatores dos processos conexos da existência desta SCN, de forma que eles possam adotar as medidas necessárias para dar celeridade aos seus processos, informando ao relator desta SCN sobre as deliberações neles proferidas. 
40.  Ainda foi sugerido que o Acompanhamento das ações de enfrentamento à Covid-19 a cargo do Ministério da Defesa e dos Comandos Militares (TC Processo 018.916/2020-1 - da relatoria do ministro Augusto Sherman) tenha o seu prosseguimento em processo do tipo acompanhamento a ser autuado, que abordará todas as questões definidas no escopo de fiscalização requerido a este Tribunal e transcrito no parágrafo 18 desta instrução. 
PROPOSTA DE ENCAMINHAMENTO
41.  Ante o exposto, submetem-se os autos à consideração superior, propondo-se:
I) em caráter preliminar, enviar este processo à Secretaria das Sessões (Seses/TCU) para sorteio de Relator, na forma do previsto no parágrafo único do art. 10 da Resolução-TCU 215/2008, c/c art. 34 da Resolução-TCU 175/2005, com posterior encaminhamento ao relator sorteado para apreciação das propostas subsequentes;
II) conhecer da presente Solicitação do Congresso Nacional, por estarem preenchidos os requisitos de admissibilidade previstos no art. 232, III, do Regimento Interno do TCU c/c o art. 4º, I, 'b', da Resolução-TCU 215/2008;
III) com fundamento no artigo 15, II, 13, parágrafo único, e 14, III, da Resolução-TCU 215/2008, informar aos relatores a seguir especificados: da existência da referida SCN, bem como sobre a necessidade de urgência da instrução dos processos de suas relatorias que envolvam a mesma temática desta SCN, os quais passam a se revestir dos atributos definidos no art. 5º da Resolução-TCU 215/2008; que o resultado dos processos dos quais são relatores interessam para o fornecimento de respostas a esta SCN; e que, ao submeterem os processos ao Plenário, para julgamento de mérito, enviem ao Relator da presente Solicitação do Congresso Nacional cópia do acórdão proferido, do relatório e do voto que o fundamentaram e das peças processuais adicionais consideradas necessárias para o complemento do envio de informações à Comissão de Fiscalização Financeira e Controle da Câmara dos Deputados:
a) ao ministro Bruno Dantas, relator dos TCs Processo 016.873/2020-3 e Processo 047.592/2020-6; 
b) ao ministro Jorge de Oliveira, relator do TC TC Processo 034.024/2020-4; 
c) ao ministro Vital do Rêgo, relator dos TCs Processo 022.079/2021-1 e Processo 022.066/2021-7; 
IV) autorizar a autuação de processo de fiscalização do tipo Acompanhamento, a ser instruído pela SecexDefesa, para que nele sejam processadas as medidas necessárias para responder às solicitações objeto do presente processo, com o escopo sugerido nos parágrafos 31 e 32 desta instrução; 
V) diligenciar a Secretaria-Geral do Ministério da Defesa, com fundamento nos artigos 157 e 187 do Regimento Interno/TCU, para que, no prazo de até quinze dias, encaminhe a este Tribunal:
a) cópia de todos os processos administrativos ou documentos elaborados para embasar os montantes dos recursos solicitados para o TED 2/2021, celebrado com o Ministério da Saúde (MS) , bem como eventuais outros instrumentos de descentralização de créditos celebrados com o MS em 2020 e 2021, para o enfrentamento à Covid -19, incluindo listagem das despesas estimadas nesses ajustes; 
b) cópia de todos os processos administrativos ou documentos elaborados visando eventual ressarcimento de despesas, entre 2020 e 2021, incluindo a discriminação das despesas realizadas com recursos próprios e que foram objeto de pedido de ressarcimento, acompanhadas de comprovação de sua aplicação em conformidade com o objetivo e objeto da ação orçamentária de suporte da descentralização realizada para a realização do ressarcimento;
c) cópia de eventuais relatórios parciais de acompanhamento das despesas executadas por órgãos das Forças Armadas em cada um dos instrumentos de descentralização de créditos celebrados, no período de 2020 a 2021;
d) indicação, com documentos comprobatórios, das medidas de controles adotadas, preventivas e detectivas/corretivas, para acompanhar e supervisionar a execução das despesas por parte de unidades das Forças Armadas, entre 2020 e 2021, de modo a assegurar sua aplicação nos termos pactuados, evitando-se desvios de finalidade, e conforme competências atribuídas ao órgão descentralizado nos instrumentos de descentralização de créditos celebrados e no Decreto 10.426/2020;
e) medidas adotadas, com documentos comprobatórios, para sanear eventuais irregularidades detectadas na execução das despesas decorrentes dos instrumentos de crédito e dos pedidos de ressarcimento entre 2020 e 2021, por parte de unidades das Forças Armadas; 
f) item específico de informação utilizado por todas as organizações executoras de recursos descentralizados pelo Ministério da Saúde nos lançamentos registrados no Siafi para possibilitar, por meio de consulta aos sistemas gerenciais de registro da despesa pública, a identificação das despesas realizadas com base nos TED celebrados com o Ministério da Saúde e com base em eventuais pedidos de ressarcimento de despesa a que se refere o art. 3º, III, do Decreto 10.426/2020; 
g) informação se houve orientações da setorial contábil ou outro órgão do ministério às Unidades Gestoras sobre as peculiaridades da execução dos créditos extraordinários, em especial sobre a natureza desses créditos que somente são admitidos para atender a despesas imprevisíveis e urgentes, e em caso afirmativo, apresentar cópia dos documentos que fizeram essas orientações;
VI) diligenciar a Secretaria-Executiva do Ministério da Saúde, com fundamento nos artigos 157 e 187 do Regimento Interno/TCU, para que, no prazo de até quinze dias, encaminhe a este Tribunal:
a) cópia integral, ou disponibilização de login e senha para acesso virtual, dos processos administrativos de TED e outros instrumentos congêneres, celebrados com o Ministério da Defesa, em 2020 e 2021, incluindo a hipótese de ressarcimento de despesas (art. 3º, III, do Decreto 10.426/2020) , visando a execução descentralizada de recursos para o enfrentamento à pandemia do Covid-19; 
b) indicação das ações orçamentárias, e de seus valores, que foram utilizadas para a realização de descentralizações de créditos eventualmente não amparadas em instrumentos formais de descentralização, a exemplo da hipótese de ressarcimento de despesas (art. 3º, III, do Decreto 10.426/2020) , informando também as notas de movimentação de crédito utilizadas na descentralização com seus respectivos valores (art. 4º do Decreto 10.426/2020) ; 
c) cópia de todos os documentos encaminhados pelo Ministério da Defesa para embasar os montantes dos recursos por ele solicitados em cada um dos instrumentos de descentralização de créditos celebrados entre 2020 e 2021, incluindo listagem das despesas estimadas;
d) cópia de todos os documentos apresentados pelo Ministério da Defesa visando eventual ressarcimento de despesas, entre 2020 e 2021, incluindo a discriminação das despesas realizadas com recursos próprios e que foram objeto de pedido de ressarcimento, acompanhadas de comprovação de sua aplicação em conformidade com o objetivo e objeto da ação orçamentária de suporte da despesa;
e) cópia de eventuais relatórios parciais de acompanhamento das despesas executadas pelo Ministério da Defesa em cada um dos instrumentos de descentralização de créditos celebrados nesse período de 2020 a 2021; 
f) indicação, com documentos comprobatórios, das medidas de controles adotadas, preventivas e detectivas/corretivas, para acompanhar e supervisionar a execução das despesas por parte do Ministério da Defesa, entre 2020 e 2021, de modo a assegurar sua aplicação nos termos pactuados, e conforme competências atribuídas ao órgão descentralizador nos instrumentos de descentralização de créditos celebrados e no Decreto 10.426/2020; 
g) medidas adotadas, com documentos comprobatórios, para sanear eventuais irregularidades detectadas na execução das despesas decorrentes dos instrumentos de crédito celebrados e dos eventuais ressarcimentos, entre 2020 e 2021, por parte do Ministério da Defesa; 
h) indicação dos fiscais titulares e suplentes dos TEDs celebrados nesse período, conforme art. 17 do Decreto 10.426/2020."
É o relatório.

não há.

Não atuou.

SOLICITAÇÃO DO CONGRESSO NACIONAL. POSSÍVEIS IRREGULARIDADES NA APLICAÇÃO PELO MINISTÉRIO DA DEFESA DE RECURSOS DO SISTEMA ÚNICO DE SAÚDE DESTINADOS AO COMBATE À COVID-19. AUTORIZAÇÃO DAS MEDIDAS PRELIMINARES PROPOSTAS PELA UNIDADE INSTRUTIVA.

SOLICITAÇÃO DO CONGRESSO NACIONAL (SCN)

Secretaria de Controle Externo da Defesa Nacional e da Segurança Pública (SecexDefesa).

Trata-se de solicitação do Congresso Nacional[footnoteRef:2], por meio da qual a Comissão de Fiscalização Financeira e Controle da Câmara dos Deputados (CFFC/CD) encaminha solicitação de fiscalização decorrente da aprovação de relatório prévio relatado pelo deputado Elias Vaz (PSB/GO) [footnoteRef:3], ao apreciar a proposta de fiscalização e controle 43/2021[footnoteRef:4], de autoria do deputado Kim Kataguiri (DEM/SP) , envolvendo possíveis irregularidades na aplicação de recursos do Sistema Único de Saúde (SUS) para combate à pandemia da Covid-19. [2:  Ofício 256/2021/CFFC-P (peça 1) .]  [3:  Peça 2.]  [4:  Peças 2-3.] 
2. Os termos precisos da solicitação são os seguintes:
"Com base no art. 100, § 1º, combinado com o art. 24, X, art. 60, II e com o art. 61, § 1º, do Regimento Interno da Câmara dos Deputados, e dos incisos IV e VII do art. 71 da Constituição Federal, proponho a Vossa Excelência que, ouvido o Plenário desta Comissão, adote as medidas necessárias e promova a fiscalização e o controle sobre os atos de gestão praticados pelo Ministério da Saúde, que repassou recursos que deveriam ser destinados ao Sistema Único de Saúde para medidas de combate a pandemia para o Ministério da Defesa que enviou os recursos a gastos militares não relacionados à contenção do Coronavírus."[footnoteRef:5] [5:  Peça 3.] 
3. A presente solicitação do Congresso Nacional pode ser conhecida, por atender aos requisitos dispostos no art. 4º, I, "b", da Resolução TCU 215/2008, e art. 232, III, do RI/TCU.
4. A proposta tomou por base levantamentos realizados no âmbito da Comissão Parlamentar de Inquérito da Pandemia da Covid-19 e informações veiculadas em reportagem datada de 6/7/2021, publicada pelo veículo O Globo[footnoteRef:6], no sentido de que parte dos recursos do Sistema Único de Saúde (SUS) destinados ao Ministério da Defesa foi direcionada a aplicações desconexas do controle da pandemia do Coronavírus, tais como 184 unidades militares não relacionadas a hospitais, representando gastos superiores em cerca de 13 vezes aos registrados em 2020. [6:  Disponível em: . Acesso em: 20 out. 2021.] 
5. O relatório prévio destaca a informação da reportagem de O Globo de que parte dos recursos extras destinados ao SUS com vistas ao combate à emergência da Covid-19, no montante de R$ 140 milhões, teriam sido destinados ao Ministério da Defesa, pasta que já seria a que mais recebia recursos do SUS para gastos com outras despesas não relacionadas à saúde. Do referido valor, R$ 130 milhões teriam sido empenhados em 2021 para custear as 184 unidades militares acima mencionadas.
6. Ressalta que a rede de saúde das Forças Armadas não integra o sistema único, nem teria aceitado tratar doentes civis da Covid-19.
7. Os referidos recursos teriam sido repassados prioritariamente para as comissões aeronáuticas brasileiras em Washington (R$ 55 milhões) e na Europa (R$ 7,8 milhões) , para a comissão do Exército Brasileiro em Washington (R$ 3,113 milhões) e para o Arsenal de Marinha do Rio de Janeiro (R$ 1,067 milhão) . O Ministério da Defesa também teria utilizado os recursos para a compra de veículos de tração mecânica (R$ 22 milhões) ou uniformes (R$ 1,2 milhão) .
8. A reportagem destaca, ainda, que, por serem extraordinários e emergenciais, os recursos da pandemia não entrariam no cálculo do teto de gastos.
9. Em seguida, o relatório prévio esclarece que, em relação à execução direta de recursos consignados ao Ministério da Defesa por meio de créditos extraordinários destinados ao enfrentamento da pandemia de Covid-19, em consulta realizada ao Sistema Integrado de Planejamento e Orçamento (SIOP) , verificou-se que teriam sido empenhados, até 30/8/2021, valores da ordem de R$ 512,24 milhões, sendo: R$ 8,76 milhões pela MP 921/2020; 213,60 milhões pela MP 929/2020; 288,86 milhões pela MP 985/2020; e, por último, 1,01 milhão pela MP 1054/2021[footnoteRef:7]. [7:  Peça 2, p. 5-6.] 
10. Quanto à execução descentralizada, adicionou que, em consulta ao Fundo Nacional da Saúde (FNS) , verificou que dez termos de execução descentralizada (TED) foram celebrados desde 2017 entre o FNS e o Ministério da Defesa, alcançando o valor aproximado de R$ 207 milhões, sendo o mais recente o TED 2/2021, no valor de R$ 95 milhões, para fortalecimento do SUS, cujo objeto foi o apoio das forças armadas ao plano nacional de imunização contra a Covid-19[footnoteRef:8]. [8:  Peça 2, p. 8.] 
11. Além disso, em consulta ao Tesouro Gerencial realizada em 2/9/2021, foi constatado que, entre 2020 e 2021, foram empenhadas pelo Ministério da Defesa dotações do Ministério da Saúde no valor de R$ 145,11 milhões, montante distribuído entre 193 unidades gestoras do MD[footnoteRef:9]. [9:  Peça 2, p. 9.] 
12. Desse modo, os solicitantes destacam que as informações da reportagem estariam respaldadas pelos dados extraídos nos sistemas informatizados acima referidos.
13. Assim, defendem a necessidade de que haja o exame da regularidade dos seguintes pontos:
"a) dos atos de gestão do Ministério da Saúde com relação à execução descentralizada, pelo Ministério da Defesa, de recursos destinados ao Sistema Único de Saúde para combate a pandemia de covid-19;
b) da aplicação dos recursos destinados ao enfrentamento da pandemia pelo Ministério da Defesa com origem nas MPs nº 921/2020, nº 929/2020, nº 985/2020 e nº 1.054/2021;
c) da aplicação dos recursos destinados ao enfrentamento da pandemia consignados ao Sistema Único de Saúde e executados de forma descentralizada por meio da celebração de Termos de Execução Descentralizada de Recursos entre a União, por intermédio do Ministério da Saúde, e o Ministério da Defesa, em especial o TED nº 2/2021."
14. Para apurar as referidas questões, requerem que este Tribunal avalie os seguintes tópicos, sem prejuízo de outros que considerar relevantes para a fiscalização: 
"a) em que medida as despesas efetuadas contribuíram para o enfrentamento da pandemia de covid-19 no Brasil; 
b) regularidade dos atos de gestão do Ministério da Saúde na celebração do Termo de Execução Descentralizada de Recursos; 
c) acompanhamento, pelo Ministério da Saúde, da execução do TED nº 2/2021 em termos de cumprimento do objeto; 
d) regularidade do processo de execução, pelo Ministério da Defesa, das despesas próprias e descentralizadas, em especial o respeito aos princípios da licitação pública; 
e) avaliação da qualidade do gasto e dos resultados da execução das despesas pelo Ministério da Defesa; 
f) qual o produto ou serviço entregue pelas Unidades Gestoras do Ministério da Defesa que executaram despesas de forma descentralizada, em especial: Comissão Aeronáutica Brasileira em Washington; Centro de Aquisições Específicas; Comissão Aeronáutica Brasileira na Europa; Centro de Obtenção da Marinha no R.J.; Comando Logístico; Comissão do Exército Brasileiro Em Washington; Arsenal de Marinha do Rio De Janeiro."
15. Em atendimento ao disposto no art. 13 da Resolução TCU 215/2008, a Secretaria de Controle Externo da Defesa Nacional e da Segurança Pública (SecexDefesa) identificou os seguintes processos conexos em tramitação nesta Corte de Contas que envolvem o mesmo objeto desta SCN:
Unidade Técnica: Semag
	Processo 
	Relator
	Estado
	Situação 
	Acórdão/encaminhamento

	TC Processo 016.873/2020-3 (Acompanhamento - alterações de regras orçamentárias e impactos fiscais das medidas de enfrentamento à Covid-19) 
	Bruno Dantas
	Aberto
	Aguardando pronunciamento do relator
	Prestar informação à comissão à Comissão Mista de Planos, Orçamentos Públicos e Fiscalização; e restituir os autos à Semag para prosseguimento do feito

	TC Processo 047.592/2020-6 (Acompanhamento - Restos a pagar oriundos de créditos extraordinários do 'Orçamento de Guerra' (EC 106/2020) 
	Bruno Dantas
	Aberto 
	Em instrução
	Diligência

Unidade Técnica: Selog
	Processo 
	Relator
	Estado
	Situação 
	Acórdão/encaminhamento

	TC Processo 033.108/2020-0 (Representação para apurar superfaturamento licitação 268/2020, Contrato 12/2020 - Hospital Forças Armadas
	Jorge Oliveira
	Encerrado
	Arquivado
	Acórdão 5638/2021-TCU-ª Câmara - improcedente

	TC Processo 024.061/2020-4 (Representação - licitação 08/2020- aquisição de ventiladores pulmonares
	Jorge Oliveira
	Encerrado 
	Arquivado
	Acórdão 2971/2020-TCU-Plenário - procedente - determinar ao Hospital de Guarnição de Porto Velho para anular o Pregão Eletrônico para Registro de Preços 8/2020

	TC Processo 000.090/2021-2 (Monitoramento das determinações e/ou recomendações feitas a (ao) hospital de guarnição de porto velho, por meio do Acórdão 2971/2020-TCU-Plenário, no âmbito do processo Processo 024.061/2020-4
	Jorge Oliveira
	Encerrado
	Apensado
	Acórdão 298/2021-TCU-Plenário - considerar atendidas as medidas determinadas no item 9.2 do Acórdão 2971/2020-TCU-Plenário

	TC Processo 022.066/2021-7 (Representação da Selog acerca de possíveis irregularidades no âmbito do Pregão Eletrônico 11/2021 conduzido pelo Comando Militar da Amazônia (CMA) , para aquisição de material de consumo e permanente, em apoio ao programa nacional de imunização (PNI) ;
	Vital do Rêgo
	Aberto
	Em comunicação 
	Acórdão 1891/2021-TCU-Plenário
- referendar a medida cautelar concedida em 3/8/2021; 
- restituir o processo à Selog para adoção das medidas pertinentes

	TC Processo 033.115/2020-6 (Representação - possível superfaturamento na aquisição de 4.815 unidades de vestuário de proteção pelo Hospital Militar de área de São Paulo
	Jorge Oliveira
	Encerrado
	Arquivado
	Acórdão 9695/2021-TCU-ª Câmara - improcedente

	TC Processo 022.079/2021-1 (Representação acerca de possíveis irregularidades ocorridas no Pregão Eletrônico 4/2021 do 72º Batalhão de Infantaria Motorizado.
	Vital do Rêgo
	Aberto
	Em comunicação 
	Encaminhamento de medidas saneadoras

	TC Processo 034.024/2020-4 (Representação acerca da Licitação 26/2020 - Contratação Emergencial de serviços de locação de mobiliário hospitalar e administrativo do 6º Batalhão de Engenharia de Construção
	Jorge Oliveira
	Aberto
	Em comunicação
	Encaminhamento de medidas saneadoras

16. A unidade instrutiva destacou que, tendo em vista o prazo de 180 dias após a autuação do processo estabelecido na Resolução TCU 215/2008 para informar ao Congresso o resultado das avaliações, os processos listados acima e outros que estejam tratando, ainda que parcialmente, da temática objeto da SCN, deverão ter tratamento prioritário pelo Tribunal, conforme previsão do art. 14, III, da referida resolução, propondo informar tal fato aos relatores dos processos conexos, com vistas a não prejudicar o prazo de resposta.
17. Ademais, sugeriu que fosse alertado aos referidos relatores que, ao submeter os referidos processos à apreciação do colegiado, fossem encaminhadas ao relator da presente SCN das deliberações exaradas naqueles processos.
18. Adiciona que também é conexo ao objeto desta SCN o processo de acompanhamento das ações de enfrentamento à Covid-19 a cargo do Ministério da Defesa e dos Comandos Militares (TC Processo 018.916/2020-1, de relatoria do ministro Augusto Sherman) , que compreende a avaliação do planejamento realizado, do desempenho verificado e da regularidade das aquisições resultantes da aplicação dos recursos da ação 21C0 - Enfrentamento da Emergência de Saúde Pública de Importância Internacional Decorrente do Coronavírus no que se refere à conformidade com a finalidade estabelecida, bem como de outras ações orçamentárias que tenham relação direta com o enfrentamento da Covid-19, além das iniciativas do MD e dos Comandos Militares de apoio logístico, no enfrentamento à pandemia, como suporte à atuação dos entes federados. A secretaria informa que tal processo se encontra em aberto, com proposta de mérito, aguardando pronunciamento no gabinete do ministro relator. 
19. Nesse sentido, destaca que, no referido processo de acompanhamento, realizou-se apuração de eventuais desvios de finalidade na aplicação de parte dos recursos destinados diretamente ao Ministério da Defesa por meio das medidas provisórias 921/2020, 929/2020 e 985/2020. Não teria havido a avaliação de recursos recebidos do Ministério da Saúde por meio de TED.
20. Diante disso, a unidade instrutiva propõe que a continuidade do acompanhamento iniciado no TC Processo 018.916/2020-1 ocorra em processo específico de fiscalização do tipo acompanhamento, para examinar tanto a regularidade das ações a cargo do Ministério da Saúde quanto do Ministério da Defesa.
21. Entende a unidade instrutiva, ainda, ser necessário diligenciar os Ministérios da Defesa e da Saúde para a obtenção de informações relativas ao TED 2/2021. Acrescenta que, com base em levantamento a ser realizado nos sistemas informatizados de gestão e controle da despesa pública a que este Tribunal tem acesso, será realizado exame de todos os objetos de gastos realizados com recursos de enfrentamento à Covid-19 e sugerida a solicitação de esclarecimentos por meio de diligência junto aos órgãos envolvidos a respeito da compatibilidade das despesas realizadas com as ações de enfrentamento à pandemia.
22. A SecexDefesa sugeriu que a avaliação a ser procedida pela secretaria acerca da regularidade da aplicação dos recursos em questão seja adstrita a eventuais desvios de finalidade, visto que coube à Selog avaliar a regularidade dos processos licitatórios e dos contratos celebrados com recursos para o enfrentamento à Covid-19. Informa que o resultado dos processos de responsabilidade da Selog, bem como de outros que vierem a ser autuados, será encaminhado como parte da resposta à solicitação.
23. Informou, ainda, que será solicitada ao respectivo relator a autorização da juntada de cópia da integralidade das peças do TC Processo 018.916/2020-1 aos presentes autos, considerando que parte da avaliação requerida na solicitação do Congresso Nacional encontra-se realizada e documentada no referido processo, bem como será requisitada aos ministros relatores dos processos listados nas tabelas acima a concessão de cópias das peças que a SecexDefesa entender pertinentes para atender ao pedido objeto deste processo.
24. Pelo exposto, acolho a proposta de encaminhamento formulada pela unidade instrutiva, a qual abrange medidas preliminares que considero adequadas para a presente fase processual.
Diante do exposto, voto pela aprovação do acórdão que ora submeto à apreciação deste Colegiado.
TCU, Sala das Sessões, em 10 de novembro de 2021.
Weder de Oliveira
Relator